臺灣臺中地方法院刑事判決　　　　　　 100年度易字第1079號
公　訴　人　臺灣臺中地方法院檢察署檢察官
被　　　告　柯富雄
指定辯護人　本院公設辯護人　賴忠杰
輔　佐　人　柯國清
上列被告因竊盜案件，經檢察官提起公訴（100年度偵字第6033
號），本院判決如下:
    主    文
柯富雄犯竊盜罪，處拘役伍拾日，如易科罰金，以新台幣壹仟元
折算壹日。
    犯罪事實
一、柯富雄意圖為自己不法之所有，於民國（下同）98年1月29
    日2時50分許，僱用不知情之黃朝源駕駛牌照號碼RN-370號
    自用大貨車，搭載柯富雄至臺中市○區○○路與文心南路口
    ，以上開自用大貨車拖取陳忠孝所有，停放在該處之車籍資
    料不詳、懸掛車號8436-DM號車牌（該車籍係以王鳳嬌名義
    登記）之白色自小客車，隨即離開現場。嗣經陳忠孝報警處
    理，並經警調取路口監視器影像翻攝畫面而循線查獲。
二、案經陳忠孝訴由臺中市警察局第三分局報告臺灣臺中地方法
    院檢察署檢察官偵查起訴。
    理    由
壹、程序部分：
一、證據能力：本案所引用被告以外之人於審判外之言詞或書面
    陳述，而不符合刑事訴訟法第159條之1至第159條之4之規定
    者，業經本院於審理時當庭提示而為合法之調查，公訴人、
    辯護人、輔佐人於本院審理時均同意作為證據（見本院卷第
    45 頁反面，被告因傷無法為陳述），復經審酌前開證據作
    成或取得之狀況，並無非法或不當取證之情事，且亦無顯不
    可信之情況，故本院認為適當而均得以作為證據，依刑事訴
    訟法第159條之5第1項規定，均具有證據能力，先予敘明。
二、按被告或自訴人之配偶、直系或三親等內旁系血親或家長、
    家屬或被告之法定代理人於起訴後，得向法院以書狀或於審
    判期日以言詞陳明為被告或自訴人之輔佐人。輔佐人得為本
    法所定之訴訟行為，並得在法院陳述意見。但不得與被告或
    自訴人明示之意思相反。被告或犯罪嫌疑人因智能障礙無法
    為完全之陳述者，應有第1項得為輔佐人之人或其委任之人
    或主管機關指派之社工人員為輔佐人陪同在場。但經合法通
    知無正當理由不到場者，不在此限。刑事訴訟法第35條定有
    明文。本件被告於98年11月17日因車禍受「頭部外傷併左側
    顱骨骨折，左側硬腦膜下出血（出血量大於30CC）併嚴重腦
    水腫、右鎖骨骨折、水腦、顱骨缺損造成失語症」，目前無
    法透過言語與人溝通等情，且已屬中度身心障礙之人，有財
    團法人奇美醫院診斷證明書一份、身心障礙手冊一份，在卷
    可參，且被告到庭就本院為之人別訊問即無法回答，觀其現
    狀已屬因智能障礙無法為完全之陳述者，爰依法指定其父即
    柯國清為輔佐人，以協助陳述意見。
三、另按被告因智能障礙無法為完全之陳述，於審判中未經選任
    辯護人者，審判長應指定公設辯護人或律師為其辯護。刑事
    訴訟法第31條第1項前段定有明文。本件被告因車禍受「頭
    部外傷併左側顱骨骨折，左側硬腦膜下出血（出血量大於30
    CC）併嚴重腦水腫、右鎖骨骨折、水腦、顱骨缺損造成失語
    症」，目前無法透過言語與人溝通等情，且已屬中度身心障
    礙之人，且被告到庭就本院為之人別訊問即無法回答，是被
    告依現狀已屬因智能障礙無法為完全陳述之人，已如前述，
    因被告於審判中未委任辯護人，爰依法指定本院公設辯護人
    賴忠杰為被告之辯護人，併此敘明。
貳、實體部分：
一、上開之犯行，業據告訴人陳忠孝指訴歷歷（見警卷第9─10
    頁、偵卷第13─14頁、第21頁），並有證人黃朝源之證述（
    見警卷第2─4頁、偵卷第30─31頁、第53─54頁）可資佐證
    ，且有員警職務報告2份（見警卷第1頁、偵卷第34頁）、現
    場監視畫面之翻拍照片6張（見警卷第11─13頁）、車牌843
    6─DM號車輛失竊報案輸入單1份（見警卷第16頁）、RN─
    370號車籍查詢一份（見警卷第17頁）、車牌8436─DM號車
    籍查詢一份（見偵卷第17頁）附卷可稽。
二、被告於偵訊及本院審理中已因傷致身心障礙無法為完全陳述
    ，輔佐人就犯罪事實，固表示無意見，惟審諸被告於警訊中
    表示將上開車輛拖至高雄市楠梓區行將車輛競拍中心等語，
    然經檢察官函詢行將企業股份有限公司（下稱行將公司），
    該公司函覆略以：「有關8436-DM車輛狀態，經查本公司車
    輛出入庫資料自96年1月1日至99年3月5日為止，並無該車輛
    任何進出紀錄」、「經詳細查點本公司民國98/1/29至
    98/2/5間資料並無柯富雄或黃朝源先生/小姐拖吊車輛至本
    公司高雄市楠梓區之分公司紀錄」等語，此有行將公司99年
    3月15日將字第99-007號函及99年12月10日將字第99-023號
    函附卷可稽，依上開函文所述情節，核與被告柯富雄於警訊
    所稱之車輛流向顯有不符，被告警訊所辯尚難遽採。而被告
    柯富雄於警訊時供稱將上開車輛交由行將公司，然其亦供稱
    該車「由行將守衛點收，沒有給我收據」等語，以被告從事
    銀行貸款欠款尋車工作，竟無收受任何收據證明點交車輛之
    情，此實與常情有違。是被告警訊所辯，實無可採。另參酌
    卷被告於98年2月3日亦以類似手法僱用不知情之大貨車司機
    ，至臺中縣神岡鄉（現改制為臺中市神岡區○○○路35巷1
    弄12號，以大貨車拖取方式竊取何美惠所有停放在處9000─
    SG號用小客車（9000─SG號車牌遭吊扣而懸掛0521─SB號車
    牌），並出售得款花用等情，此有臺灣臺南地方法院98年度
    簡字第2163號判決一份在卷可參，本件被告利用其查知陳忠
    孝所有之車輛懸掛他人車牌之機會，僱請不知情之大貨車司
    機為其拖吊他人俗稱「AB」車（即懸掛他人車牌之車輛）之
    情節，與前開98年度簡字第2163號判決之犯罪事實，實屬雷
    同，足認本件被告亦是利用不知情之黃朝源為其竊取懸掛車
    號8436-DM號車牌之自小客車無誤。本件事證明確，被告犯
    行堪以認定。
三、核被告所為係犯刑法第320條第1項之普通竊盜既遂罪。爰審
    酌被告正值壯年，竟不知憑恃己力掙取金錢以供生活之需，
    猶恣意竊取他人財物，價值觀念尚有偏差；然被告於犯行後
    ，已於98年11月17日因車禍受「頭部外傷併左側顱骨骨折，
    左側硬腦膜下出血（出血量大於30CC）併嚴重腦水腫、右鎖
    骨骨折、水腦、顱骨缺損造成失語症」，目前無法透過言語
    與人溝通等情，且已屬中度身心障礙之人，生活須人照料無
    法自理，亦據輔佐人到庭陳明，且經本院向財團法人奇美醫
    院函詢「被告雄所患失語症是否有所改善？」，該院函覆「
    被告持續門診治療中，病患語言能力表達差，無法溝通．．
    」，及被害人陳忠孝到庭表示願原諒被告等一切情狀，量處
    如主文所示之刑，併諭知易科罰金之折算標準，以示懲儆。
據上論斷，應依刑事訴訟法第299條第1項前段，刑法第320條第1
項、第41條第1前段，刑法施行法第1條之1第1項、第2項前段，
判決如主文。
本案經檢察官張國強到庭執行職務。
中    華    民    國    100   年    7    月    13    日
                   刑事第八庭  法  官  王金洲
上正本證明與原本無異。
如不服本判決，應於收受送達後10日內向本院提出上訴書狀（應
敘述具體理由並附繕本）。
上訴書狀如未敘述理由，應於上訴期間屆滿後20日內補提理由書
於本院。
告訴人或被害人對於判決如有不服具備理由請求檢察官上訴者，
其上訴期間之計算係以檢察官收受判決正本之日期為準。
                               書記官  謝明倫
中    華    民    國   100    年    7    月    13    日
附錄論罪科刑法條：
刑法第三百二十條第一項：
意圖為自己或第三人不法之所有，而竊取他人之動產者，為竊盜
罪，處五年以下有期徒刑、拘役或五百元以下罰金。